臺灣高等法院臺南分院刑事判決
111年度交上易字第215號
上  訴  人  
即  被  告  陳宜瑾


上列上訴人因過失傷害案件，不服臺灣臺南地方法院111年度交
易字第94號中華民國111年3月15日第一審判決（起訴案號：臺灣
臺南地方檢察署111年度偵字第1449號），提起上訴，本院判決
如下：
    主  文
上訴駁回。
陳宜瑾緩刑貳年。
    事  實
一、陳宜瑾於民國110年3月5日下午4時56分許，騎乘車牌號碼00
    0-000號普通重型機車，沿臺南市○○區○○街由北往南方向行
    駛，於行經臺南市○○區○○街000號附近交岔路口時，本應注
    意車前狀況，隨時採取必要之安全措施，亦應注意行駛至交
    岔路口，行進應遵守燈光號誌之指示，而「圓型黃燈」係用
    以警告車輛駕駛人，表示紅色燈號即將顯示，屆時將失去通
    行路權，遇黃燈轉換紅燈應減速停車，不得違反號誌管制搶
    黃燈行駛，並注意路口人車動態及車前狀況，隨時採取必要
    之安全措施，以免發生碰撞之危險，而依當時天候晴、日間
    自然光線、柏油路面乾燥無缺陷、無障礙物及視距良好，並
    無不能注意之情形，其在接近該路口停止線時，見自己行向
    號誌已轉為黃燈，猶貿然搶越黃燈前行，復未注意車前狀況
    直行。適有楊芳容騎乘車牌號碼000-000號普通重型機車，
    沿同路段同向行駛在前並減速欲停等紅燈號誌，陳宜瑾見狀
    閃煞不及，自後擦撞楊芳容機車，兩車因此倒地，楊芳容並
    受有左側膝蓋扭挫傷合併血腫之傷害。
二、案經楊芳容訴由臺灣臺南地方檢察署檢察官偵查起訴。
    理  由
一、證據能力：
    按被告以外之人於審判外之陳述，雖不符刑事訴訟法第159
    條之1至第159條之4規定得為證據之情形，而經當事人於審
    判程序同意作為證據，法院審酌該言詞陳述或書面陳述作成
    時之情況，認為適當者，亦得為證據，刑事訴訟法第159條
    之5第1項定有明文。又刑事訴訟法第159條之5立法意旨，在
    於確認當事人對於傳聞證據有處分權，得放棄反對詰問權，
    同意或擬制同意傳聞證據可作為證據，屬於證據傳聞性之解
    除行為，如法院認為適當，不論該傳聞證據是否具備刑事訴
    訟法第159條之1至第159條之4所定情形，均容許作為證據，
    不以未具備刑事訴訟法第159條之1至第159條之4所定情形為
    前提。查本判決所引用之下列供述證據暨其他書證、物證，
    檢察官於本院準備程序時、檢察官與被告於本院審理時，均
    同意作為本案證據（見本院卷第45至47頁、第93至94頁），
    且於本院逐一提示後，迄於言詞辯論終結前亦未聲明異議，
    本院審酌上開證據資料製作時之情況，尚無違法不當及證明
    力明顯過低之瑕疵，認以之作為證據應屬適當，而有證據能
    力。
二、認定犯罪事實所憑之證據及理由：
　　訊據被告固坦承於上開時間，騎乘車牌號碼000-000號機車
    ，行經案發地點，其與告訴人所騎乘機車擦撞後皆倒地等情
    ，惟矢口否認有何過失傷害犯行，辯稱：其與告訴人均是受
    害者，告訴人一直說是為了停紅燈，其實是在做路霸，雙方
    是在綠燈時擦撞，監視錄影拍到時是黃燈，黃燈只是警示燈
    號，其一定要過去云云。經查:
㈠、被告於上開時間、地點，騎乘車牌號碼000-000號普通重型機
    車，沿臺南市○○區○○街由北往南方向行駛，行經臺南市○○區
    ○○街000號附近交岔路口時，與告訴人楊芳容騎乘之普通重
    型機車發生擦撞倒地等情，業據被告於警詢、原審及本院審
    理時供述明確（見他卷第27至29頁、原審卷第45至47頁、第
    52至53頁、第56頁；本院卷第92至93頁、第100頁），並據
    證人即告訴人楊芳容於警詢、偵查證述明確（見他卷第7至8
    頁、第33至35頁、第95至96頁），復有刑事案件申告單、道
    路交通事故現場圖、道路交通事故調查報告表㈠、㈡、現場及
    車損照片、監視器錄影畫面截圖照片及監視器錄影光碟、原
    審法院111年2月22日勘驗監視器錄影光碟所製作之勘驗筆錄
    等在卷可稽（見他卷第3頁、第37頁、第39至41頁、第51至6
    7頁、第69至71頁；原審卷第46頁）。此部分事實，堪以認
    定。
㈡、按汽（機）車在同一車道行駛時，除擬超越前車外，後車與
    前車之間應保持隨時可以煞停之距離；汽（機）車駕駛人應
    注意車前狀況，並隨時採取必要之安全措施；汽（機）車行
    駛至交岔路口，其行進應遵守燈光號誌；圓形黃燈用以警告
    車輛駕駛人及行人，表示紅色燈號即將顯示，屆時將失去通
    行路權，道路交通安全規則第94條第1項、第3項、道路交通
    標誌標線號誌設置規則第206條第4款分別定有明文。被告考
    領有合格駕駛執照，有證號查詢機車駕駛人資料在卷可參（
    見他卷第73頁），自難對上開規定諉為不知，並應切實遵守
    。又依卷附道路交通事故調查報告表㈠所載，案發當時天候
    晴，日間自然光線，柏油路面乾燥，無缺陷，亦無障礙物，
    視距良好，客觀上並無不能注意之情事，被告騎乘機車行經
    案發路段時，自應依上開規定注意車前狀況，並於黃燈號誌
    亮起時，減速準備停等紅燈。然經原審當庭勘驗肇事路口監
    視器錄影光碟，可見案發路口燈光號誌原為綠燈，於監視器
    顯示時間20秒時黃燈亮起，斯時停止線後仍有3臺機車通行
    ，惟僅告訴人機車左側該輛機車通過停止線進入交岔路口，
    燈號轉為紅燈時，告訴人機車即遭後方由被告騎乘之機車撞
    擊，兩車均倒地，有勘驗筆錄及監視器畫面截圖照片在卷可
    參（見他卷第69頁；原審卷第46頁）。是告訴人證稱其當時
    因見黃燈號誌欲減速停等紅燈而遭被告自後撞擊等語，核與
    客觀事證相符，堪以採信。被告於警詢及原審審理時，均自
    承其見黃燈號誌仍欲通行路口，告訴人機車擋在前面，才會
    煞車不及撞到告訴人等情在卷（見警卷第27至29頁；原審卷
    第45至47頁、第52至53頁）。從而，被告明知路口號誌已變
    為黃燈，竟仍疏未注意行車管制號誌轉為黃燈，用意在警示
    用路人管制號誌即將轉換為紅燈禁行，駕駛人應減速準備停
    車，而非加速貿然闖越黃燈，被告非但未減速停車，又未注
    意車前狀況，而未發現告訴人已減速準備停等紅燈，因此撞
    擊前方告訴人騎乘之機車，被告顯有違反前揭交通規則之過
    失情形。且本案經送請臺南市車輛行車事故鑑定會鑑定，結
    果亦認「陳宜瑾駕駛普通重型機車，未注意車前狀況，未保
    持安全距離，為肇事原因」、「楊芳容無肇事因素」，有該
    鑑定會南鑑0000000案鑑定意見書在卷可稽(見他卷第102至1
    03頁)，同認被告駕駛行為具有過失。被告否認對本件車禍
    發生具有過失，辯稱雙方係在綠燈時發生碰撞，告訴人為路
    霸，燈號轉為黃燈時其必須通過交岔路口云云，核與上開監
    視錄影光碟攝錄之案發經過相左，且亦悖於上述道路交通安
    全規則之相關規定，要不可採。
㈢、又告訴人確因本件車禍受有上開傷害等情，有卷附診斷證明
    書可參（見他卷第11頁）。被告之過失行為與告訴人之受傷
    結果間，具有相當因果關係，亦堪認定。
㈣、綜上所述，被告辯解難以採信，本件事證明確，被告過失傷
    害犯行洵堪認定，自應依法論科。
三、論罪科刑之理由：
㈠、核被告所為，係犯刑法第284條前段之過失傷害罪。
㈡、被告於肇事後，在臺南市政府警察局永康分局員警到場處理
    時，仍留在現場，並主動向前來現場處理人員承認為肇事人
    等情，有臺南市政府警察局永康分局交通分隊道路交通事故
    肇事人自首情形紀錄表附卷可參（見他卷第47頁），則被告
    於其犯罪行為未為有偵查權限之機關發覺前，即自首犯行並
    不逃避裁判等情，至堪認定，而該當自首之要件，依刑法第
    62條前段之規定，減輕其刑。
四、駁回上訴之理由：　　
㈠、原判決以被告本件過失傷害犯行，罪證明確，因予適用刑法
    第284條前段、第62條前段、第41條第1項前段，刑法施行法
    第1條之1第1項規定，並審酌被告行經交岔路口時，於號誌
    已轉為黃燈時未注意減速停車、未與前車保持安全距離且未
    注意車前狀況，肇生本件車禍事故，致告訴人因而受有前揭
    傷害，所為誠屬可議，實應非難；且其犯後仍否認犯行，態
    度非佳；復考量被告迄今仍未能與告訴人達成和解，致告訴
    人所受損害無法得到填補或減輕；兼衡以被告就本件車禍事
    故之發生過失之程度及告訴人所受傷勢、損害之程度；衡酌
    被告領有低收入戶證明書，其自陳為高職畢業之教育程度、
    離婚，無業之家庭生活狀況等一切情狀，量處拘役30日，並
    諭知易科罰金之折算標準。核其認事用法並無違誤，所為刑
    之宣告，亦係以行為人之責任為基礎，經審酌刑法第57條各
    款所列事項及其他一切情狀後而為，所量定之刑亦未逾越法
    定刑範圍或有何違反比例原則、公平原則及罪刑相當原則之
    情形，尚稱允當。
㈡、被告雖以其與告訴人楊芳容已成立和解為由，指摘原判決量
    刑過重，請求撤銷原判決。然關於刑之量定，係實體法上賦
    予法院得為自由裁量之事項，倘其量刑已以行為人之行為罪
    責為基礎，並斟酌刑法第57條各款所列情狀，在法定刑度內
    ，酌量科刑，如無偏執一端，致明顯失出失入情形，上級審
    法院即不得單就量刑部分遽指為不當或違法。被告於本院審
    理期間雖與告訴人調解成立，並已依調解內容履行完畢，有
    原審法院111年度新小調字第232號調解筆錄在卷可稽（見本
    院卷第85頁），然衡諸被告本案犯行之過失程度及造成危害
    程度，原判決量刑並未偏重，且與被告罪責評價相當，自不
    因被告已與告訴人調解成立並履行賠償責任，而認被告可邀
    獲較輕之處罰。是被告指摘原判決量刑過重，請求從輕量刑
    云云，並無可採，其上訴為無理由，應予駁回。
㈢、被告未曾因故意犯罪，受有期徒刑以上刑之宣告，有臺灣高
    等法院被告前案紀錄表在卷可稽，被告於本案上訴本院後，
    已於111年5月5日與告訴人調解成立並已賠償完畢，有上開
    調解筆錄存卷可憑。衡酌本案車禍之發生屬偶發犯罪，被告
    經此偵、審程序及科刑教訓，當能知所警惕，信無再犯之虞
    ，因認原審宣告之刑，以暫不執行為適當，爰依刑法第74條
    第1項第1款規定予以宣告緩刑2年，以勵自新。
五、依刑事訴訟法第368條，刑法第74條第1項第1款，判決如主
    文。　
本案經檢察官高振瑋提起公訴，檢察官趙中岳到庭執行職務。
中　　華　　民　　國　　111 　年　　7 　　月　　20　　日
                  刑事第六庭    審判長法　官  張瑛宗
                                      法　官  洪榮家
                                      法　官  李秋瑩
以上正本證明與原本無異。
不得上訴。
　　　　　　　　　　　　　　　　　　　書記官  劉紀君
中　　華　　民　　國　　111 　年　　7 　　月　　20　　日

附錄本案論罪科刑法條：
中華民國刑法第284條
因過失傷害人者，處1年以下有期徒刑、拘役或10萬元以下罰金
；致重傷者，處3年以下有期徒刑、拘役或30萬元以下罰金。